臺灣高等法院刑事判決
111年度原上訴字第162號
上  訴  人  
即  被  告  曾念哲




指定辯護人  張嘉明律師(法扶律師)
上列上訴人即被告因違反槍砲彈藥刀械管制條例案件，不服臺灣
新竹地方法院111年度原訴字第7號，中華民國111年7月6日第一
審判決（起訴案號：臺灣新竹地方檢察署110年度偵字第4071號
），提起上訴，本院判決如下：
    主    文
原判決撤銷。
曾念哲犯非法持有可發射子彈具殺傷力之槍枝罪，處有期徒刑貳
年，併科罰金新臺幣參萬元，罰金如易服勞役，以新臺幣壹仟元
折算壹日。扣案如附表編號1所示之物沒收。
    犯罪事實
一、曾念哲知悉可發射子彈具有殺傷力之槍枝、子彈，均係槍砲
    彈藥刀械管制條例所列管之槍砲、彈藥，非經中央主管機關
    之許可，不得擅自持有，竟未經許可，基於持有可發射子彈
    具有殺傷力之手槍、子彈之犯意，於民國109年4月4日上午8
    點48分許至9時57分許間之某不詳時間，與友人莊展晟、葉
    翊菲（原名羅如玉，於109年7月7日更名為葉翊菲，下稱葉
    翊菲，經臺灣新竹地方檢察署檢察官以109年度偵字第3879
    號為不起訴處分確定），在新竹市北區光華二街格瑞絲大樓
    社區(起訴書及原判決誤載為新竹市北區經國路某社區，下
    稱格瑞絲大樓)套房內，與數名真實姓名、年籍資料均不詳
    之成年人發生衝突致曾念哲受傷，曾念哲遂在格瑞絲大樓套
    房內，拾取如附表編號1所示具殺傷力之槍枝1枝（槍枝管制
    編號0000000000號）、附表編號2、3所示制式子彈共3顆、
    附表編號4所示非制式子彈3顆而持有並置放在黑色包包內。
    嗣葉翊菲駕駛車牌號碼000-0000號自用小客車將莊展晟、曾
    念哲送至國立臺灣大學醫學院附設醫院新竹分院（下稱臺大
    醫院新竹分院，址設新竹市○區○○路0段000巷00號）就診，
    並將該自用小客車停放在臺大醫院新竹分院前停車場，曾念
    哲遂將前揭裝有槍彈之黑色包包放置在該自用小客車內，後
    員警獲報前往處理，於同日12時7分許（原判決誤為12時20
    分許，應予更正）經葉翊菲同意搜索，在上開自用小客車駕
    駛座底下扣得如附表所示之槍、彈，而查獲上情。
二、案經臺灣新竹地方檢察署(下稱新竹地檢)檢察官簽分偵查起
    訴。
    理  由
壹、證據能力：
　　本案認定犯罪事實所引用之證據，皆無證據證明係公務員違
    背法定程序所取得。又檢察官、被告曾念哲(下稱被告)及辯
    護人於本院準備程序及審理時同意作為證據（本院卷第124
    至127、155至159頁），復經審酌該等證據製作時之情況，
    尚無顯不可信與不得作為證據之情形，亦無違法不當與證明
    力明顯過低之瑕疵，且與待證事實具有關聯性，認為以之作
    為證據應屬適當，依刑事訴訟法第158條之4反面解釋及第15
    9條之5規定，認均有證據能力。  
貳、實體部分：
一、認定犯罪事實所憑之證據及理由： 
(一)上揭犯罪事實，業據被告於原審、本院準備及審理時坦承不
    諱（原審111年度原訴字第7號，下稱原審卷，第123頁，本
    院卷第161頁），核與證人葉翊菲於警詢及偵查中、證人莊
    展晟於警詢中證述情節大致相符（新竹地檢109年度偵字第3
    879號偵查卷，下稱偵3879卷，第146至147、156背面至157
    頁背極；新竹地檢110年度偵4071號偵查卷，下稱偵4071卷
    ，第46至48頁），並有新竹市警察局第一分局搜索扣押筆錄
    、扣押物品目錄表（偵3879卷第12至14頁）、現場相片（車
    號000-0000）及包包、槍彈照片（偵3879卷第25至27頁）、
    新竹市警察局槍枝初步檢視報告表及初步檢視照片（偵3879
    卷第19至22、24頁）、內政部警政署刑事警察局109年5月5
    日刑鑑字第0000000000號鑑定書及111年3月22日刑鑑字第11
    10022398號函（偵3879卷第73至75頁背面，原審卷第67頁）
    、新竹市警察局第一分局湳雅派出所現場及路口監視器畫面
    截圖照片（偵3879卷第110至111頁）、新竹市警察局勤務指
    揮中心受理110報案紀錄單（偵3879卷第108頁）、新竹市警
    察局第一分局湳雅派出所員警工作紀錄簿（偵3879卷第109
    頁）、臺灣新竹地方檢察署勘驗筆錄（偵3879卷第150頁）
    等資料附卷可參。又扣案如⒈附表編號1所示之手槍1支（槍
    枝管制編號0000000000號），經送鑑定，認係改造手槍，由
    仿半自動手槍製造之槍枝，換裝土造金屬槍管而成，擊發功
    能正常，可供擊發適用子彈使用，認具殺傷力。⒉附表編號2
    所示之子彈1顆，經送鑑定，認係口徑7.62mm制式子彈，經
    試射，可擊發，認具殺傷力。⒊附表編號3所示之子彈2顆，
    經送鑑定，認均係口徑919mm制式子彈，均經試射，可擊發
    ，認具殺傷力。⒋附表編號4所示之子彈3顆，經送鑑定，認
    均係非制式子彈，由口徑9mm制式空包彈組合直徑約8.9mm金
    屬彈頭而成，均經試射，可擊發，認具殺傷力等情，亦有內
    政部警政署刑事警察局109年5月5日刑鑑字第0000000000號
    鑑定書及111年3月22日刑鑑字第0000000000號函附卷供參（
    偵3879卷第73頁，原審卷第67頁），是認被告所持扣案槍彈
    確實具有殺傷力無訛，上開補強證據，已足資擔保被告上開
    自白之真實性，核與事實相符，堪以採信。
(二)被告之行為不符合正當防衛阻卻違法或誤想防衛阻卻罪責之
    適用：　
 1、刑法第23條之正當防衛，係以對於現在不法之侵害，而出於
    防衛自己或他人權利之行為為要件。因之正當防衛，必對現
    在之不法侵害，始能成立，所謂現在，乃別於過去與將來而
    言，此為正當防衛行為之「時間性」要件。過去與現在，以
    侵害行為已否終了為準，將來與現在，則以侵害行為已否著
    手為斷，故若侵害已成過去，或預料有侵害而侵害行為尚屬
    未來，則其加害行為，自無成立正當防衛之可言。至於防衛
    過當係指為排除現在不法侵害之全部防衛行為欠缺「必要性
    」及「相當性」要件而言，必係防衛行為，始生是否過當，
    倘非防衛行為，當無過當與否之問題。（最高法院110年度
    台上字第4940號、100年度台上字第4939號判決意旨參照）
    。
 2、本件案發時，被告須撿拾現場遭人遺留扣案槍彈持以防衛之
    現實不法侵害狀態並不存在：
　⑴被告於109年4月20日警詢時稱：我是與葉翊菲、莊展晟前去
    綽號「豆漿」的男子家裡要錢，我看到對方有帶刀還帶了槍
    ，我看對方先拔刀動手打他們，過程中我被砍傷流血，後面
    那群人就「一哄而散跑光了」也把帶來的槍彈遺留在現場，
    我為了自保就順手撿起槍彈也「拉了槍機」，我離開打鬥現
    場時，一直抱那把遺留在在現場的槍，一直到葉翊菲的車上
    ，才順手將槍放在莊展晟的黑色包包裡面，到了臺大醫院(
    新竹分院)後，包包就留在車上，直到葉翊菲停好車來醫院
    看我的時候，我才跟她講這件事(偵3879卷第90頁背面、第9
    1頁)；嗣於偵查中稱：是在「衝突結束後」，在發生衝突地
    點，我發現該房間廁所門口有把槍，我就把槍撿起來，就將
    之放在黑色包包內等語(偵3879卷第155頁背面，偵4701卷第
    25頁)，據此被告固坦言在衝突現場拾取槍彈係為自保乙節
    ，然依被告先後所稱於撿拾扣案槍彈之際，「那群人就一哄
    而散」、「衝突結束後」等語，足稽被告拾持扣案槍彈時，
    衝突情況已消彌，被告縱因「擔憂」攻擊再起，仍無解於被
    告拾取槍彈時，客觀上確實並無現時不法侵害情境存在之認
    定，誠非無疑。
  ⑵被告於原審準備程序中，改稱：我們去衝突現場找人，扣案
    槍彈是對方帶來的，我們後來發生衝突，就把他們手槍搶過
    來，對方都還在大樓的走廊上，我為了自衛就拿著槍坐上葉
    翊菲的車子去醫院，我有交代葉翊菲要把槍給警察等語(原
    審卷第51頁)，依被告更詞所辯此情，聲稱是自對方搶回槍
    彈，並稱「對方都還在大樓的走廊」上等情，固意在描繪壓
    力環境仍存，然對方既僅「還在大樓的走廊」上，並無進一
    步攻擊行為，即表彰不存在現在不法之侵害行為或情境甚明
    ，此據被告於原審審理程序中稱：對方自己打一打就停手，
    跑掉後看到地上有槍才撿起來，離開屋子時，沒有人限制我
    們行動，我有請綽號「豆漿」之人報警，「離開時對方也沒
    有對我們怎麼樣」等語即明(原審卷第120頁)，益徵於被告
    拾取現場遺留槍彈之際，侵害已然過去，現實已不復見有不
    法侵害之事實，被告自不得徒以內心之疑慮，或預料有侵害
    而得合法主張正當防衛以減免其刑。
 3、又所謂誤想防衛，乃事實上本無現在不法之侵害，誤認為有
    此侵害之存在而為正當防衛，並因而實行行為者。此種誤想
    中之不法侵害，仍須具有現在性、急迫性、迫切性，即法益
    之侵害已迫在眉睫，始足成立，倘誤想中之侵害並無已開始
    之表徵，不致有所誤認，而係出於行為人幻覺、妄想，或主
    觀上憑空想像，即無誤想防衛之可言（最高法院107年度台
    上字第2071號判決意旨參照）。承前，被告已於警詢中自承
    對於對方人馬持刀攻擊後一哄而散等情，縱被告嗣後改稱對
    方仍停留在外之走廊，然仍自承對方並無進一步之侵害行為
    等客觀情狀，詳如前述，足稽現實客觀場景並無誤認侵害仍
    存須予防衛之可能，此據被告在現場可以央請對方人馬中之
    「豆漿」報警，且得與同樣遭砍傷之莊展晟順利隨同葉翊菲
    乘車順利離開現場等情，有被告於原審自述及現場監視器翻
    拍照片在卷可參(原審卷第120頁，偵3879卷第125頁)，可知
    衝突已然釋解，現實狀態歸於平和，即使被告因甫遭人砍傷
    內心恐懼、疑慮而自忖有持槍自衛之意念，現實上仍無任何
    令被告誤認法益侵害已迫近之情狀存在，則辯護人另為被告
    主張應成立誤想防衛而減輕罪責等語，亦乏所據。
(三)綜上所述，足認被告前開任意性自白，核與事實相符，堪予
    採信，是本案事證已臻明確，被告持有扣案之具殺傷力槍彈
    等犯行洵堪認定，應依法論科。
二、論罪科刑：
(一)新舊法比較：
    行為後法律有變更者，適用行為時之法律。但行為後之法律
    有利於行為人者，適用最有利於行為人之法律，刑法第2條
    第1項定有明文。本件被告行為後，槍砲彈藥刀械管制條例
    於109年6月10日修正公布，並於同月12日施行生效。參酌槍
    砲彈藥刀械管制條例之修正說明略以：鑒於現行查獲具殺傷
    力之違法槍枝，多屬非制式槍枝，可遠距離致人死傷，且殺
    傷力不亞於制式槍枝，對人民生命、身體、自由及財產法益
    之危害，實與制式槍枝無異；又非制式槍枝之取得成本遠低
    於購買制式槍枝，且製造技術門檻不高、網路取得改造資訊
    容易，導致非制式槍枝氾濫情形嚴重，若區分制式與否而分
    別適用第7條或第8條處罰，將使不法分子傾向使用非制式槍
    砲從事不法行為，以規避第7條較重之刑責，無異加深不法
    分子大量使用非制式槍砲之誘因，為有效遏止持非制式槍砲
    進行犯罪情形，非制式槍砲與制式槍砲罪責確有一致之必要
    （槍砲彈藥刀械管制條例第4條修正理由參照）。故於槍砲
    彈藥刀械管制條例第4條、第7條至第8條均增加「制式或非
    制式」之構成要件，亦即不分制式或非制式，凡屬第7條所
    列各類槍枝型式之槍枝，有殺傷力者，概依第7條規定處罰
    。而寄藏、持有「改造手槍」之犯罪行為，於修法前原依其
    槍枝本身之構造與威力，而分別依同條例第7條、第8條論處
    （最高法院107年度台上字第3704號判決參照），於修正後
    均改依同條例第7條處罰。查本案被告非法持有改造手槍之
    犯行，於修正後，該當於該條例第7條第4項之罪，經比較修
    正前該條例第8條第4項規定：「未經許可，持有、寄藏或意
    圖販賣而陳列第1項所列槍枝者，處3年以上10年以下有期徒
    刑，併科罰金新臺幣700萬元以下罰金。」與修正後該條例
    第7條第4項規定：「未經許可，持有、寄藏或意圖販賣而陳
    列第1項所列槍砲、彈藥者，處5年以上有期徒刑，併科新臺
    幣1000萬元以下罰金。」，即修正後該條例第7條第4項之刑
    罰較修正前第8條第4項規定為重，修正後之規定並未較有利
    於被告，依刑法第2條第1項前段之規定，自應適用被告行為
    時即修正前槍砲彈藥刀械管制條例第8條第4項之規定論處。
(二)罪名：
 1、核被告所為，係犯修正前槍砲彈藥刀械管制條例第8條第4項
    之非法持有可發射子彈具有殺傷力之槍枝罪、槍砲彈藥刀械
    管制條例第12條第4項之非法持有子彈罪。
 2、至起訴書雖認被告係涉嫌修正前槍砲彈藥刀械管制條例第8
    條第4項之非法寄藏可發射子彈具殺傷力之槍枝罪嫌云云，
    惟按修正前槍砲彈藥刀械管制條例第8條第4項，係將「持有
    」與「寄藏」為分別之處罰規定，而寄藏與持有，均係將物
    置於自己實力支配之下，僅寄藏必先有他人之持有行為，而
    後始為之受「寄」代「藏」而已。再寄藏之受人委託代為保
    管，其保管之本身，亦屬持有，且此之持有係受寄之當然結
    果，故僅就寄藏行為為包括之評價，不應另就持有行為予以
    論罪。又寄藏與持有之界定，應以實力支配係為他人或為自
    己而占有管領為判別準據（最高法院102年度台上字第4389
    號判決意旨參照）。查依被告於警詢、偵查及原審審理時均
    供稱其持有扣案槍彈之目的為自保等語（偵3879卷第90頁背
    面、第155頁背面，偵4071卷第24頁背面，原審卷第51、116
    頁），是依被告上開所陳，其並無為他人保管扣案槍彈之意
    ，核與修正前槍砲彈藥刀械管制條例第8條第4項中「寄藏」
    之要件難謂相符，自應論以持有扣案槍彈之犯行，起訴書認
    被告係涉嫌修正前槍砲彈藥刀械管制條例第8條第4項之非法
    寄藏可發射子彈具殺傷力之槍枝罪嫌，容有誤會；又未經許
    可，寄藏與持有槍彈，縱犯罪之行為態樣有持有或寄藏之不
    同，然其論罪科刑之法條既屬相同，自不生變更起訴法條之
    問題，併此敘明。
(三)想像競合：
    非法持有槍砲彈藥刀械等違禁物，所侵害者為社會法益，同
    時地被查獲持有二種以上之槍砲彈藥刀械，有可能係初始即
    同時地持有之，亦有可能係先後持有而僅同時地被查獲。於
    最初即同時地持有之情形，如持有之客體種類相同（同為手
    槍，或同為子彈者），縱令持有之客體有數個（如數支手槍
    、數顆子彈），仍為單純一罪，不發生想像競合犯之問題；
    若持有二不相同種類之客體（如同時地持有手槍及子彈，或
    同時地持有槍砲彈藥刀械管制條例所定不同條項之槍枝），
    則為一行為觸犯數罪名之想像競合犯（最高法院110年度台
    上字第357號判決參照）。被告同時持有扣案槍、彈，因係
    二種以上不相同種類客體，屬於以一行為同時觸犯非法持有
    可發射子彈具有殺傷力之槍枝罪、非法持有子彈罪，為想像
    競合犯，應依刑法第55條規定，從一重之非法持有可發射子
    彈具有殺傷力之槍枝罪處斷。
(四)本案被告無槍砲彈藥刀械管制條例第18條第1項前段減免其
    刑及刑法第62條自首減刑等規定之適用：
 1、按槍砲彈藥刀械管制條例第18條第1項前段規定：「犯本條
    例之罪自首，並報繳其持有之全部槍砲、彈藥、刀械者，減
    輕或免除其刑」；又刑法第62條所定自首減刑，係以對於未
    發覺之犯罪，在有偵查犯罪職權之公務員知悉犯罪事實及犯
    人之前，向職司犯罪偵查之公務員坦承犯行，並接受法院之
    裁判而言。被告固迭於偵查及原審審理時聲稱有跟葉翊菲及
    莊展晟說槍要交給警察云云，惟查：
　⑴據被告於109年4月20日23時08分警詢所陳各節，隻字未曾提
    及有要求葉翊菲、莊展晟將扣案槍彈代其向警方自首並報繳
    等情(偵3879卷第90至91頁正背面)，且依被告於警詢筆錄之
    記載，足徵被告本人亦未向員警表示有請葉翊菲或莊展晟代
    其自首並報繳扣案槍彈之意思臻明。
　⑵又衡諸被告與葉翊菲等人在尚未離開格瑞絲大樓之際，既得
    以電話或透過「豆漿」等人向員警報案(原審卷第120頁)，
    本可電聯告知員警拾獲槍彈等情以達自首及報繳槍彈之目的
    ，然依新竹市警察局第一分局111年8月28日竹市警一分偵字
    第1110021239號函所附員警偵查報告所載之接獲報案及處理
    始末(本院卷第137、139頁)，可稽本案為警接獲報案之初，
    無人向員警通報有槍彈等違禁物等事；本案再依第一時間與
    員警接觸之證人葉翊菲於109年4月4日警詢時稱：扣案槍彈
    是朋友「阿成」(按指莊展晟，下同)下車時放在我車上的，
    他下車時，我有看到「阿成」放在包包裡面的手槍，扣案的
    槍彈都是「阿成」的等語(偵3879卷第7、8頁)，嗣於109年1
    0月19日之偵查中聲稱係「莊展晟」說黑色包包裡面有違禁
    物，要其將違禁物丟掉等語（偵3879卷第146至147頁），另
    據證人出家豪於偵查中證稱：當時警察詢問葉翊菲說東西，
    葉翊菲就說駕駛座下，而且葉翊菲跟警察槍彈是另一個人阿
    成，即莊展晟，放在她車上，這人不是阿哲(即被告)等語(
    偵3879卷第134頁背面)，即知證人葉翊菲確實未於員警查緝
    車輛之際，誠實交待被告拾持槍彈之始末，亦未告知被告始
    為拾持槍彈之人，遑論有何為被告報繳槍彈之舉；若謂被告
    在急救醫治過程中曾向葉翊菲表示應主動向員警報繳扣案槍
    彈以求刑罰寬典，則葉翊菲受人請託交待此事，不僅可脫免
    己罪兼可俾利被告爭取減免其刑之機會，葉翊菲焉有噤默不
    語之可能？本案依葉翊菲不僅於警偵之初始未曾提及此事，
    反在為警查獲之初，一再表示交槍之人為莊展晟之「阿成」
    而非被告，甚且於偵查中自承涉犯槍砲彈藥刀械管制條例等
    罪，益徵葉翊菲確實未向員警表示被告有主動抑或被告有委
    請葉翊菲向員警表達主動報繳扣案槍彈之事實無訛；基此，
    本案無法認定被告在警員尚未知悉前即有主動委託證人葉翊
    菲向警員自首其持有扣案槍、彈，並報繳其持有之槍、彈之
    事實為真。
　⑶再者，本案依證人莊展晟於109年4月20日22時54分許警詢所
    述：我並不認識葉翊菲，我只認識被告，是跟被告一起去一
    個朋友家談事情，現場我與被告一起被砍傷，葉翊菲就帶我
    們一起就醫，為警查扣的槍彈是對方帶去的，我的黑包包是
    被告揹著，槍彈不是我給葉翊菲的，而且我的黑包包裡面只
    有我的香菸、證件及鑰匙，並沒有警察所查扣的槍彈，是攻
    擊我們的對方拿刀及槍，對方的槍在過程中有掉在地上，後
    來是被告撿起來拿著，我並不知道為何槍彈會放在我的背包
    內等語(偵3879卷第88頁背面、第89頁)，堪認證人莊展晟既
    針對扣案槍彈何以放入其所有黑色包包乙節陳稱不知，自難
    想像其有自被告處得知被告有意丟棄或主動向警方自首及報
    繳扣案槍彈之可能；更況證人莊展晟先於109年4月20日22時
    54分許製作筆錄，至此，扣案槍彈為被告於衝突現場所拾取
    等情已完整呈現，而為職司犯罪偵查之員警所知悉，被告其
    後於109年4月20日23時08分製作第一次警詢筆錄時所稱：為
    了自保順手撿槍，過程中一直抱著那把遺留在現場的槍，直
    至葉翊菲車上順手放在莊展晟的黑色包包裡面等語(偵3879
    號卷第90頁背面)，固與莊展晟所述情節相符，然員警製作
    莊展晟筆錄時，既已得悉被告始為真正撿拾並持控扣案槍彈
    之人為被告，且莊展晟亦未向員警表明有代被告自首之事實
    ，如前所述，則被告嗣後於警詢所述縱得認有自白陳述，仍
    難合於槍砲彈藥刀械管制條例第18條第1項前段抑刑法第62
    條等規定中「自首」之要件。
 2、本案扣得之槍彈，原就是被告自行撿拾，與葉翊菲、莊展晟
    無直接相關，若被告確有其所稱於急診或住院期間告知葉翊
    菲、莊展晟須代其向警方自首及報繳拾得槍彈乙節，則僅受
    託處理且未實際持有扣案槍彈之葉翊菲、莊展晟既無刑責壓
    力，於警詢製作筆錄時當可據實以告；另佐以葉翊菲不僅未
    於警方探詢時，直白述明事件原委，反稱「他下車的時候我
    有看到『阿成』放在包包裡的手槍」、「阿成受傷要就醫，就
    先把裝有手槍的包包放在我車上」等直指扣案槍彈係莊展晟
    所持交之虛偽事實(偵3879卷第7頁背面、第8頁正面)，是被
    告縱反覆陳稱其有向莊展晟、葉翊菲等人表示要請渠等代其
    自首並將槍彈交予警方云云，悖於客觀事證，無法採信，是
    被告並無槍砲彈藥刀械管制條例第18條第1項前段減免其刑
    或刑法第62條自首減刑等規定之適用。
(五)刑法第59條適用之說明：
 1、按犯罪之情狀顯可憫恕，認科以最低度刑仍嫌過重者，得酌
    量減輕其刑，刑法第59條定有明文。此所謂最低度刑，固包
    括法定最低本刑；惟遇有其他法定減輕之事由者，則應係指
    適用其他法定減輕事由減輕其刑後之最低度刑而言。次按修
    正前槍砲彈藥刀械管制條例第8條第4項非法持有可發射子彈
    具有殺傷力之槍枝罪之法定刑為3年以上10年以下有期徒刑
    ，併科新臺幣700萬元以下罰金，其法定刑遠較其他犯罪為
    重，然其態樣顯非可一概而論，其原因動機不一，犯罪情節
    未必盡同，其持有行為所造成危害社會之程度亦非可等量齊
    觀，倘依其情狀處以相當之有期徒刑，即足以懲儆，並可達
    防衛社會之目的者，自非不可依客觀之犯行與主觀之惡性二
    者加以考量其情狀，是否有可憫恕之處，適用刑法第59條之
    規定酌量減輕其刑，期使個案裁判之量刑，能斟酌至當，符
    合比例原則。
 2、查被告非法持有扣案槍彈之行為，固無可取，惟以本案被告
    持有上開槍彈之數量非鉅，且扣案槍彈係被告於犯罪事實欄
    所載鬥毆現場所拾獲，依該現場及路口監視器畫面照片、臺
    大醫院新竹分院109年8月12日臺大新分醫事字第1090005796
    號函暨檢附莊展晟病歷資料、暨新竹市警察局第一分局搜索
    扣押筆錄、扣押物品目錄表可知，被告及其友人係於109年4
    月4日9時57許由葉翊菲搭載被告及莊展晟離開鬥毆現場所在
    社區（偵3879卷第125頁），並於同日10時8分許送2人至臺
    大醫院新竹分院就醫（偵3879卷第93頁），嗣於同日12時7
    分許即遭員警查獲扣案之槍彈（偵3879卷第12至14頁），是
    被告持有之扣案槍彈原非其所有，持有時間僅有短暫之2小
    時左右，復未持之另行犯案，犯罪所生惡害非屬重大，對於
    社會治安影響較為輕微。再參以被告經警查獲過程，乃係因
    獲報在格瑞絲大樓套房內有糾紛發生，抵達現場後發見被告
    因遭砍傷而送往臺大新竹分院情事，因而另通知偵查隊至臺
    大新竹分院，經葉翊菲同意搜索，於臺大醫院新竹分院前停
    車場、葉翊菲駕駛之車牌號碼000-0000號自用小客車駕駛座
    底下扣得如附表所示之槍、彈，經警先後傳喚葉翊菲、莊展
    晟而循線查獲被告，是依本案查獲情形以觀，扣案槍彈係在
    靜態狀況下為警所查獲，被告於遭查獲後就持有扣案槍彈之
    始末亦完整供述（雖其主張其係因正當防衛、誤想防衛而持
    有扣案槍彈，然被告何以不構成正當防衛及誤想防衛，業經
    說明如前），且坦承犯行，坦然面對司法，堪認已有悔意，
    應係一時思慮未周，以致誤蹈法網。衡其危害國家社會治安
    之情節，實尚與立法擬嚴予重懲之情節有別，依社會一般觀
    念及法律情感，若處以依修正前槍砲彈藥刀械管制條例第8
    條第4項規定之法定最低度刑，猶嫌過重，在客觀上足以引
    起一般人之同情，確有情輕法重之失衡現象，而顯有堪可憫
    恕之情狀，為使其量刑斟酌至當，符合比例原則，爰依刑法
    第59條規定減輕其刑。
三、撤銷改判理由、科刑審酌事項及沒收：　
(一)撤銷改判理由：原審認被告所涉犯行事證明確，予以論罪科
    刑，固屬卓見。惟按刑事審判旨在實現刑罰權之分配正義，
    故法院對於有罪被告之科刑，應符合刑罰相當之原則，使輕
    重得宜，罰當其罪，本件被告之整體犯罪情狀，衡情難謂無
    可堪憫恕之處，已詳如前述，原審就此部分未適用刑法第59
    條減輕其刑，稍有未合。被告上訴以其符合刑法第23條正當
    防衛要件、誤想防衛、槍砲彈藥刀械管制條例第18條第1項
    前段及刑法第62條自首之規定云云，雖無理由，業據本院析
    述論駁如前，惟原判決既有上開可議之處，自屬無可維持，
    應由本院予以撤銷改判。
(二)爰以行為人之責任為基礎，審酌被告未經許可持有之附表編
    號1至4所示槍、彈均屬高度危險之物品，若使用不當，動輒
    造成死傷，對社會治安及人身安全所造成之潛在危害非輕，
    惟被告未曾將該等槍彈另供非法使用，犯罪情節尚非重大，
    且犯後終能坦承犯行，顯有悔悟之意，其持有槍、彈之時間
    非長，兼衡其犯罪之動機、目的、手段、持有槍彈之數量、
    時間，暨被告自陳高中肄業之智識程度，已婚，育有2名未
    成年子女，入監前從事服務業，經濟狀況勉持等家庭生活狀
    況（原審卷第124頁，本院卷第161頁）等一切情狀，量處如
    主文第2項所示之刑，並就罰金部分諭知易服勞役之折算標
    準，以示懲戒。
(三)沒收之說明：
 1、扣案如附表編號1所示槍枝（槍枝管制編號0000000000號）
    ，核屬違禁物，不問屬於犯罪行為人與否，應依刑法第38條
    第1項規定宣告沒收之。
 2、至附表編號2至4所示制式及非制式子彈共6顆（詳附表編號2
    至4所示），原雖具有殺傷力，然經鑑定試射業已擊發耗損
    ，失其違禁物之性質，爰不予宣告沒收。　　
據上論斷，應依刑事訴訟法第369條第1項前段、第364條、第299
條第1項前段，修正前槍砲彈藥刀械管制條例第8條第4項，槍砲
彈藥刀械管制條例第12條第4項，刑法第2條第1項前段、第11條
前段、第55條、第59條、第42條第3項、第38條第1項，判決如主
文。　　　
本案經檢察官張凱絜提起公訴，檢察官黃彥琿到庭執行職務。
中　　華　　民　　國　　111 　年　　9 　　月　　28　　日
                  刑事第二十五庭審判長法　官  邱滋杉
                                      法　官  邱瓊瑩
                                      法　官  劉兆菊
以上正本證明與原本無異。
如不服本判決，應於收受送達後20日內向本院提出上訴書狀，其
未敘述上訴之理由者並得於提起上訴後20日內向本院補提理由書
（均須按他造當事人之人數附繕本）「切勿逕送上級法院」。
                                      書記官  陳嬿如
中　　華　　民　　國　　111 　年　　9 　　月　　28　　日
附錄：本案論罪科刑法條全文
修正前槍砲彈藥刀械管制條例第8條第4項
未經許可，持有、寄藏或意圖販賣而陳列第1項所列槍砲者，處3
年以上10年以下有期徒刑，併科新臺幣700萬元以下罰金。
槍砲彈藥刀械管制條例第12條第4項
未經許可，持有、寄藏或意圖販賣而陳列子彈者，處5年以下有
期徒刑，併科新台幣300萬元以下罰金。

附表：
編號 扣案物 鑑驗結果 備註 1 改造手槍1枝（槍枝管制編號：0000000000號） 送鑑手槍1 枝（槍枝管制編號0000000000號），認係改造手槍，由仿半自動手槍製造之槍枝，換裝土造金屬槍管而成，擊發功能正常，可供擊發適用子彈使用，認具殺傷力 內政部警政署刑事警察局109年5月5日刑鑑字第0000000000號鑑定書(偵3879卷第73頁) 2 口徑7.62mm制式子彈1顆 認係口徑7.62mm制式子彈，經試射，可擊發，認具殺傷力 ⑴內政部警政署刑事警察局109年5月5日刑鑑字第0000000000號鑑定書(偵3879卷第73頁) ⑵內政部警政署刑事警察局111年3月22日刑鑑字第1110022398號函(原審卷第67頁) 3 口徑919mm制式子彈2顆 認均係口徑919mm制式子彈，均經試射，可擊發，認具殺傷力  4 口徑9mm非制式子彈3顆 認均係非制式子彈，由口徑9mm制式空包彈組合直徑約8.9mm金屬彈頭而成，均經試射，可擊發，認具殺傷力